臺灣高雄地方法院民事判決　　　　　　　94年度簡上字第19號
上　訴　人　萬泰水塔股份有限公司
法定代理人　丙○○
被上訴人　　玴瑋水電工程股份有限公司
法定代理人　甲○○
訴訟代理人　乙○○
當事人間請求給付貨款事件，上訴人對於民國93年12月7日本院
高雄簡易庭93年度雄簡字第3085號第一審判決提起上訴，本院於
民國94年5 月6 日言詞辯論終結，判決如下：
    主  文
上訴駁回。
第二審訴訟費用由上訴人負擔。
    事實及理由
一、上訴人起訴主張：被上訴人前於民國92年8 月間向伊購買水
    塔142 只，價金共計新台幣（下同）26萬2,700 元，伊已於
    同年9 月間陸續交付。惟嗣後被上訴人因該等水塔不符其與
    業主約定之規格，遭業主驗退，而向伊加價換購加強厚度之
    新品，伊亦於同年11月間，交付新水塔並取回原交付者。詎
    被上訴人僅給付部分新水塔之貨款，尚欠5 萬7,024 元未償
    ；又被上訴人就上開退回之水塔，曾允諾分擔1/2 之貨款損
    失即13萬1,350 元，然迄亦未付。以上合計為18萬8,374 元
    。爰依兩造契約關係，請求被上訴人給付上述欠款及法定遲
    延利息。並於本院聲明：(1)原判決廢棄。(2)被上訴人應給付
    上訴人18萬8,37 4元，及自93年7 月16日起至清償日止，按
    年息5%計算之利息。(3)第一、二審訴訟費用由被上訴人負擔
    。
二、被上訴人則以：上訴人未依原約定品質交貨，伊經業主要求
    ，始於92年11月間與上訴人另訂合約，換購增強厚度之水塔
    ，並約定上訴人負有安裝新水塔之義務，而伊已代墊安裝費
    5 萬7,024 元，故才自貨款內予以扣除；又伊並無承諾負擔
    原水塔1/2 之貨款損失等語，資為抗辯。並於本院聲明：(1)
    上訴駁回。(2)第二審訴訟費用由上訴人負擔。
三、兩造不爭之事實：
  (一)兩造於92年8 月8 日訂立買賣合約（下稱原約），由上訴人
    出售水塔142 只予被上訴人，價金共計26萬2,700 元；上訴
    人已於同年9 月間陸續交付該等水塔。
  (二)兩造於92年11月18日另立買賣合約（下稱新約），約定上訴
    人應交付加強厚度之水塔142 只，價金共計35萬5,000 元，
    且原約取消，被上訴人已交付之訂金2 萬5,140 元移入新約
    ；上訴人已於同年11月底交付新水塔。
  (三)被上訴人支出新水塔安裝費5萬7,024元；。
　(四)被上訴人已給付上訴人新約貨款29萬6,719 元（包含訂金2
  　萬5,140 元及93年3 月1 日給付之27萬1,579 元）。除上開
  　安裝費外，新約貨款均已付訖。
四、本件兩造所爭執者，在於：(一)上訴人有無負擔安裝新水塔費
    用之義務？(二)兩造有無被上訴人應負擔原水塔1/2 貨款損失
    之約定？
五、上訴人主張被上訴人短付新約貨款5 萬7,024 元，為被上訴
　  人否認，並辯稱該款項係上訴人應負擔之新水塔安裝費。而
    上訴人否認其有允諾負擔裝置新水塔之費用，並陳稱：伊係
    水塔出售商，僅配合將水塔送到，依交易習慣並不負責安裝
    ，且伊亦無安裝水塔所需之證照，自無可能負擔安裝費等語
    。經查：
  (一)兩造所立新約註載：「11月25日水塔更改裝置完成在屋頂」
    、「拆除之水塔一併清運完成」等項，有訂貨合約書1 件附
    卷可稽（原審卷第20頁），而徵諸事理，倘上訴人於本件僅
    需配合出貨日期交付新水塔，安裝工作應由被上訴人自行處
    理，則該合約書記載兩造約定之出貨時間已足，毋庸附記與
    上訴人無關之水塔安裝事項，惟前揭合約書就新水塔應更替
    原水塔位置予以裝設、原水塔應一併清運等事宜予以詳載，
    顯有拘束兩造之用意，足證依兩造約定，上訴人確應負擔新
    水塔之裝設費用。參以，經本院函詢高雄縣水電裝置業職業
    工會結果，水塔之安裝需由領有水電相關執照之技術員為之
    ，水塔製造或販售業者一般交易習慣不包括安裝施工，但是
    否附帶安裝費，需以雙方契約為準，此有該工會94年3 月18
    日(94) 高縣水電裝置忠字第12號函在卷可憑（本院卷第39
     頁）， 足見水塔製造或販售業者通常雖無需負責實際之安
    裝工作，惟如經交易雙方約定，並非無負擔安裝費之可能，
    是上訴人所稱其未領有水電執照無法安裝水塔或依交易慣例
    不負責安裝，固屬非虛，然並無從據此排除被上訴人得透過
    約定由其負擔安裝費之可能性，是益可徵被上訴人主張兩造
    諦立新約時即約定由上訴人負擔水塔安裝費，並非無據。
  (二)至上訴人所僱用之業務員郭來發固於原審證稱：伊去收貨款
    時，對方口頭告知安裝費5 萬多元，並於貨款內扣除，伊因
    不簽名即無法取領取貨款，始暫予簽收，並表示回去還要請
    示老闆，對方亦答應伊回去問老闆等語（原審卷第30頁），
    惟此充其量說明上訴人之僱員領取其餘工程款時，並不確知
    被上訴人得否扣除水塔安裝費，而仍待上訴人確認，然不足
    證明上訴人未承諾負擔該安裝費用，是自無從據之為有利於
    上訴人之判斷。
  (三)承前，足認上訴人於訂立新約時曾與被上訴人約定負擔水塔
    安裝費，自有負擔該項費用之義務。
六、兩造有無被上訴人應負擔原水塔1/2 貨款損失之約定？
    上訴人主張被上訴人曾口頭允諾負擔原水塔1/2 貨款損失之
    約定，惟為被上訴人所否認，而上訴人又未能舉證以實其說
    ，自無足採。
七、綜上所述，上訴人有負擔安裝新水塔費用之義務，則被上訴
    人將該項費用自應付之新約貨款中扣除，並無不合；又上訴
    人未能舉證證明被上訴人曾允諾負擔原水塔1/2 之貨款損失
    ，自無從請求被上訴人給付該筆款項。從而，上訴人依兩造
    契約關係，請求被上訴人給付18萬8,374 元及法定遲延利息
    ，洵屬無據，應予駁回。原審為上訴人敗訴之判決，並無違
    誤，上訴人仍執陳詞求為廢棄改判，為無理由。
八、結論：本件上訴為無理由，依依民事訴訟法第436 條之1 第
    3 項、第449 條第1 項、第78條，判決如主文。
中　　華　　民　　國　　94　　年　　5 　　月　　20　　日
                    民事第一庭審判長法　官　甯  馨
                                    法　官　劉傑民
                                    法　官　盧怡秀
正本係照原本作成。
本判決不得上訴。
中　　華　　民　　國　　94　　年　　5 　　月　　20　　日
                                     書記官　林麗文
